臺灣高等法院臺南分院刑事判決　　　　　九十一年度上易字第三一三號　　　 潛
　　　上　訴　人
　　　即　被　告　甲　○　○
右列上訴人因詐欺案件，不服臺灣嘉義地方法院九十一年度易字第一一號中華民國九
十一年一月二十九日第一審判決（起訴案號：臺灣嘉義地方法院檢察署九十年度偵字
第七六四九號），提起上訴，本院判決如左：
      主      文
原判決撤銷。
甲○○連續意圖為自己不法之所有，以詐術使人將本人之物交付，處有期徒刑月，
如易科罰金以佰元折算壹日。
      事      實
一、林義哲因積欠他人借款而需錢償付，明知自己並無支付能力，竟基於意圖為自己
    不法所有之概括犯意，先於民國（下同）八十九年六月二日，至嘉義縣民雄鄉東
    湖村二○之一二七號，向乙○○佯稱：已標得國立嘉義師範學院之通信工程，需
    要新臺幣（下同）九十萬元週轉，欲借款十萬元，約定一個星期後償還云云，使
    乙○○信以為真，而交付其現金十萬元；又於同年七月六日，向乙○○詐稱：標
    得之工程賺入二萬元，不久即可償還之前借款，目前又標得國立嘉義大學通信工
    程，尚須借款二十九萬元云云，乙○○亦不疑有他，分別於當日交付八萬元，翌
    日又交付十一萬元，同月十一日再交付十萬元之支票；復食隨知味，再於八十九
    年七月十八日向乙○○訛稱：因前開工程要開工，必須進貨，商請借予其支票六
    十萬元提示取信予廠商，以保證其資力云云，乙○○遂陷於錯誤，交付面額分別
    為三十七萬五千元、十二萬五千元、十萬元，合計金額六十萬元之支票三紙，先
    後詐得包含票款在內共九十九萬元。因乙○○為林義哲使用該三紙支票經提示，
    損失六十萬元現款，嗣經雙方調解，林義哲承諾按月償還三萬元，履行至九十年
    三月，亦停止償付，尚欠六十一萬元，始知受騙。
二、案經乙○○訴請臺灣嘉義地方法院檢察署檢察官偵查起訴。
      理      由
一、前揭事實，業據上訴人即被告林義哲供承不諱，核與告訴人乙○○於原審調查時
    指稱：「被告向我借錢稱係自己開公司，並說有標到工程，結果是騙人，都避不
    見面，因為他要跟借我六十萬元的票，跟我說是要保證資力，並不是要兌現，結
    果居然拿去兌現，害我差點信用破產，後來又跟我協調要還我錢，並由他爸爸出
    面當保人，居然又還了幾個月，又不還錢，我覺得他沒有誠意．．」相符，且有
    被告出具之收據五紙附卷可參，並經國立嘉義大學回函稱：「被告林義哲於八十
    九年間並無承攬該校之通信工程」，有該校九十年十一月六日九○嘉大總字第○
    九○○○○六二七五號函一紙在卷可佐，又被告林義哲於原審調查時坦承：其因
    之前做一些工程虧損而積欠他人錢無法償付，擬向他人借錢償還對告訴人之借款
    等情，足見被告案發當時已陷於無支付能力，明知自己並無支付能力，竟向告訴
    人詐稱其標得工程而使告訴人陷於錯誤，連續交付十萬、二十九萬元現金及六十
    萬元支票，其有詐欺之意圖甚明。本件事證明確，被告犯行堪以認定。
二、核被告所為，係犯刑法第三百三十九條第一項之詐欺取財罪。被告前後多次犯行
    ，時間緊接，所犯構成要件亦復相同，顯係基於概括犯意反覆為之，應依刑法第
    五十六條論以一罪，並加重其刑。原審以被告罪證明確，因予論罪科刑，固非無
    見。惟原判決未為認定被告第三次詐取支票之時間，洵有未當；又被告於原審判
    決後，業與告訴人成立和解，分期償還告訴人，有提出之和解書在卷可參，原判
    決未及審酌，尚有未洽。被告上訴意旨，指摘原判決量刑過重，且原判決亦有可
    議，自應由本院撤銷改判之。爰審酌被告尚無前科紀錄、犯後已償還告訴人三十
    八萬元、犯後坦承犯行，並與告訴人和解，再償還二十萬元，餘款分期支付，並
    取得告訴人之諒解等情狀，量處有期徒刑三月，以資懲儆。查刑法第四十一條原
    規定得易科罰金之範圍為最重本刑三年以下有期徒刑之罪，業於九十年一月四日
    修正，於同年一月十二日公布施行，將得易科罰金之適用範圍擴大為最重本刑五
    年以下有期徒刑之罪，自以修正後之新法較為有利，依刑法第二條第一項規定，
    自適用修正後之新法規定，被告所犯刑法第三百三十九條第一項之罪，為最重本
    刑五年以下有期徒刑之罪，自應適用修正後之刑法第四十一條第一項前段規定，
    諭知被告如易科罰金以三百元折算一日。
三、據上論斷，應依刑事訴訟法第三百六十九條第一項前段、第三百六十四條、第二
    百九十九條第一項前段，刑法第二條第一項前段、第五十六條、第三百三十九條
    第一項、第四十一條第一項前段，罰金罰鍰提高標準條例第一條前段、第二項，
    判決如主文。
本案經檢察官林炎昇到庭執行職務。
中  華  民  國      九十一      年        四        月      二十四      日
                                臺灣高等法院臺南分院刑事第一庭
                                    審判長法官  茆    臺    雲
                                          法官  李    文    福
                                          法官  蔡    長    林
右正本證明與原本無異。
不得上訴。
                                    法院書記官  李    培    薇
中  華  民  國      九十一      年        四        月      二十五      日
附錄本案論罪科刑法條全文：
刑法第三百三十九條第一項
  意圖為自己或第三人不法之所有，以詐術使人將本人或第三人之物交付者，處五年
以下有期徒刑、拘役或科或併科一千元以下罰金。
